臺灣高雄地方法院刑事判決　　　　　 100年度審易字第1947號
聲　請　人　臺灣高雄地方法院檢察署檢察官
被　　　告　紀柏陽
上列被告因詐欺案件，經檢察官聲請以簡易判決處刑（100 年度
偵字第336 號），本院認不應以簡易判決處刑（100 年度簡字第
1100 號 ），改依通常程序審理，判決如下：
    主  文
本件免訴。
    理  由
一、聲請簡易判決處刑意旨略以：被告紀柏陽可預見一般取得他
    人行動電話使用之行徑，常與財產犯罪所需有密切之關聯，
    可能係為掩飾不法犯行，避免有偵查犯罪權限之執法人員循
    線查緝，以確保犯罪所得之不法利益，並掩人耳目。竟基於
    縱有人以其提供之行動電話實施詐欺取財犯行，亦不違背其
    本意之幫助犯意，於民國99年7 月14日某時許，在「家樂福
    電信股份有限公司」，申辦「0000000000」號行動電話門號
    後，以新臺幣( 下同) 800 元之代價，出售予詐欺集團使用
    。嗣上開詐欺集團成員取得該行動電話後，竟共同意圖為自
    己不法之所有，並基於詐欺取財之犯意，推由詐欺集團中某
    成員，於99年10月5 日某時許，於報紙刊載低利貸款廣告，
    並提供王仕傑0000000000號行動電話供以聯絡。適有高明秀
    看到該貸款廣告後，遂於99年10月5 日某時許，撥打廣告上
    所載前開0000000000電話表示要辦理貸款，該接電話姓名年
    籍不詳自稱「林小姐」之成年人向高明秀表示須將其國民身
    分證影本、金融帳戶存摺、提款卡及密碼寄到指定地點，始
    可代其申辦貸款10萬元，並要求高明秀嗣後改撥紀柏陽上開
    「0000000000」號行動電話聯絡，高明秀乃於99年10月13
    日，將其國民身分證影本、中華郵政股份有限公司鹽埕郵局
    （下稱鹽埕郵局）局號0000000 、帳號0000000 號帳戶之存
    摺、提款卡及密碼以宅急便寄送方式寄往台南縣永康市給真
    實姓名年籍不詳之人，從而流入詐騙集團手中。嗣該詐欺集
    團成員取得上開帳戶後，即意圖為自己不法之所有，分別於
    （一）99年10月16日14時35分許，以電話向李宜真佯稱網路
    拍賣交易有問題，須至ATM 更正防止扣款云云，致李宜真陷
    於錯誤，於99年10月16日15時20分許，依指示操作ATM 轉帳
    6,026 元至高明秀上開鹽埕郵局內，旋遭提領一空；（二）
    99年10月16日14時許，以電話向吳孟奇佯稱網路拍賣交易有
    問題，須至ATM 操作提款機云云，致吳孟奇陷於錯誤，分別
    於當日依指示操作ATM 轉帳1 萬6,547 元及2 萬1,321 元至
    高明秀上開鹽埕郵局內，旋遭提領一空。嗣李宜真、吳孟奇
    事後發覺受騙，報警處理始循線查悉上情。因認被告涉犯刑
    法第30條第1 項、第339 條第1 項之幫助詐欺取財罪嫌等語
    。
二、按案件曾經判決確定者，應諭知免訴之判決，並得不經言詞
    辯論為之，刑事訴訟法第302 條第1 款、第307 條分別定有
    明文。次按此項訴訟法上所謂一事不再理之原則，關於實質
    上一罪或裁判上一罪，均有其適用，此有最高法院60年度臺
    非字第77號判例意旨可資參照。另按檢察官聲請以簡易判決
    處刑案件，經法院審理後，認應為無罪、免訴、不受理或管
    轄錯誤判決之諭知者，應適用通常程序審判之，刑事訴訟法
    第451 條之1 第4 項第3 款、第452 條亦分別定有明文。
三、經查：
  (一)被告紀柏陽前被訴基於幫助詐欺之不確定故意，於99年7 月
    14日下午3 、4 時時許，在高雄市○○○路上某處，以800
    元之代價，將渠申辦之南頻電信股份有限公司0000000000號
    行動電話門號SIM 卡，販賣予張偉峻等人共組之詐欺集團使
    用，而以此方式，幫助詐欺集團作為詐取財物之聯絡電話。
    嗣該集團成員取得上開行動電話門號後，即意圖為自己不法
    之所有，先於99年7 月30日，在中國時報刊登徵人廣告，並
    以上開電話號碼為聯絡號碼，而取得邱俊麟提供之合作金庫
    銀行樹林分行000-0000000000000 號、聯邦銀行富國分行
    000-000000000000號帳戶、彰化銀行三峽分行000-00000000
    000000號之提款卡及提款卡密碼後，即意圖為自己不法之所
    有，於99年8 月4 日下午5 時27分許、下午5時38 分許、晚
    間7 時51分許、晚間8 時27分許，分別致電劉燕靜、劉雅雯
    、古慈汝、陳克為，佯稱係網路購物廠商服務人員及銀行客
    服人員，向劉燕靜、劉雅雯、古慈汝、陳克為誆稱其購物帳
    款誤設為定期付款，要求劉燕靜、劉雅雯、古慈汝、陳克為
    至自動櫃員機操作提款卡取消設定，或臨櫃匯款取消分期付
    款，致劉燕靜、劉雅雯、古慈汝、陳克為均陷於錯誤，劉燕
    靜依其指示，於同日下午6 時7 分許，至臺北市中正區○○
    ○路國光客運站內某自動櫃員機操作提款卡，致其存款新臺
    幣29,985元遭轉帳至邱俊麟上開合作金庫銀行樹林分行帳戶
    ；劉雅雯依其指示，於同日下午6 時23分許，至臺中縣龍井
    鄉○○路101 之2 號龍井茄投郵局內某自動櫃員機操作提款
    卡，致其存款29,999元遭轉帳至邱俊麟上開聯邦銀行富國分
    行帳戶；古慈汝於翌（5 ）日凌晨0 時56分許，以現金存款
    方式，將10萬元存入邱俊麟上開聯邦銀行富國分行帳戶；陳
    克為則於同日晚間8 時57分許，至臺北縣樹林市○○路○ 段
    135 號彰化銀行樹林分行匯款10萬元至邱俊麟上開彰化銀行
    三峽分行帳戶乙情，業經臺灣板橋地方法院檢察署以100 年
    度偵字第870 號聲請簡易判決處刑，復經臺灣板橋地方法院
    以100 年度簡字第936 號判處有期徒刑5 月，於100 年4 月
    26日確定（下稱前案），有上開起訴書、判決書及臺灣高等
    法院被告全國前案紀錄表各1 份在卷可稽。
  (二)又被告於本案警詢、及偵查中陳稱：上開「0000000000」號
    行動電話係伊於99年7 月14日在高雄市○○區○○路、七賢
    路上之電信公司陸續申辦之3 個門號其中之一，並於當日下
    午3 、4 時許，在林森路上靠近七賢路口處，以每支行動電
    話門號800 元之代價賣給對方等語，參以前案及本案所涉上
    開2 支行動電話門號均係於99年7 月14日申辦，有前案之「
    0000000000號」行動電話客戶申請書、及本案所涉之「0000
    000000」號行動電話預付卡申請書各1 份附卷可參（見本院
    卷）；且被告申辦上開行動電話門號之地點分別為高雄市○
    ○○路、及林森路、七賢路附近，二者之距離甚近，有卷附
    高雄市地圖1 張可考；另交付之時間均為99年7 月14日下午
    3 、4 時許、出售之代價俱為每支行動電話門號800 元，已
    如前述，是堪認被告應係因缺錢，而於高雄市○○路、七賢
    一路、及民族一路附近一帶之通訊行陸續申辦上開2 支行動
    電話門號後，旋即一次或於密接時間內接續出售予同一詐騙
    集團成員，否則當不致每支行動電話門號均係以800 元之價
    格售出，是故，前案與本案乃具有實質上一罪之關係。至被
    告雖以其幫助行為幫助正犯遂行數次詐騙行為，惟就被告言
    ，仍僅有一次提供帳戶之幫助行為，僅成立一幫助犯之罪（
    參照最高法院96年度台非字第245 號、95年度台非字第284
    號判決），是揆諸上開說明，本案被告被訴之事實，與前案
    具有單純一罪之關係，為前開確定判決效力所及，爰不經言
    詞辯論，逕諭知免訴之判決。
四、退併辦部分：臺灣高雄地方法院檢察署檢察官認該署100 年
    偵字第11715 號、100 年度偵字第15623 號及第3541號案件
    ，均係被告交付上開「0000000000」行動電話門號予詐騙集
    團成員，而與本案屬同一案件，聲請併案審理，惟本案既已
    諭知免訴判決，上開併案部分，本院無從予以審理，應退由
    檢察官另為適當之處理，附此敘明。
據上論斷，應依刑事訴訟法第452 條、第302 條第1 款、第307
條，判決如主文。
中    華    民    國  100     年    8     月    15    日
                  刑事第三庭    審判長  法  官  李東柏
                                        法  官  陳采葳
                                        法  官  徐彩芳
以上正本證明與原本無異。
如不服本判決應於收受送達後10日內向本院提出上訴書狀，並應
敘述具體理由；如未敘述上訴理由者，應於上訴期間屆滿後20日
內向本院補提理由書（均須按他造當事人之人數附繕本）「切勿
逕送上級法院」。
中    華    民    國  100     年    8     月    15    日
                                        書記官  張義龍